臺灣高等法院民事裁定
109年度訴字第37號
原      告  吳文貞  
被      告  吳燕翎  


上列當事人間請求侵權行為損害賠償事件，原告提起刑事附帶民
事訴訟，經本院刑事庭以109年度附民字第259號裁定移送前來，
本院裁定如下：
    主  文
原告應於收受本裁定正本後七日內，補繳裁判費新臺幣參萬壹仟
貳佰元，逾期未補繳，即駁回其訴。
    理  由
一、按因犯罪而受損害之人，於刑事訴訟程序得附帶提起民事訴
    訟，對於被告及依民法負賠償責任之人，請求回復其損害，
    刑事訴訟法第487條第1項定有明文。所謂因犯罪而受損害之
    人，係指因犯罪行為直接受損害之人而言，至其他因犯罪間
    接或附帶受損害之人，在民事上雖不失有請求賠償損害之權
    ，但既非因犯罪而直接受其侵害，即不得認係因犯罪而受損
    害之人（最高法院99年度台抗字第869號裁定意旨參照）。
    又刑事訴訟法第503條第1項但書、第3項規定於刑事訴訟諭
    知無罪、免訴或不受理之判決者，經原告聲請時，應將附帶
    民事訴訟移送管轄法院之民事庭，且原告應繳納訴訟費用，
    係就原不符合同法第487條第1項所定要件之附帶民事訴訟，
    為兼顧原告之程序選擇權、請求權時效、紛爭解決及維持實
    體審理結果等程序與實體利益，而允原告得繳納訴訟費用後
    ，由民事法院審理。刑事訴訟諭知有罪之判決，原告所提之
    附帶民事訴訟與刑事訴訟法第487條第1項規定要件不符者，
    刑事訴訟法雖漏未規定，但基於同一理由，上開刑事訴訟法
    第503條之規定應類推適用之，以維當事人之訴訟權益（最
    高法院104年度台抗字第647號裁定意旨參照）。再按附帶民
    事訴訟由刑事庭移送民事庭以後，依刑事訴訟法第490條但
    書規定，應適用民事訴訟法之規定辦理，則移送民事庭之附
    帶民事訴訟，依法應繳納訴訟費用而未繳納者，依民事訴訟
    法第249條第1項但書規定，自應定期先命補正，其未遵命補
    正者，始得依同條項第6款以起訴不合程式而駁回之。
二、本件原告因被告涉犯偽造文書案件於刑事訴訟程序附帶提起
    民事訴訟，請求判決被告賠償新台幣（下同）2,000,000元
    及自起訴狀繕本送達翌日起至清償日止，按年息5%計算之利
    息。查被告所犯行使偽造私文書罪，經原審109年度訴字第2
    7號刑事判決處有期徒刑2月，如易科罰金以1,000元折算1日
    ，並諭知緩刑2年，嗣經本院109年度上訴字第1773號刑事判
    決維持上開原審判決。惟其犯罪事實雖認定被告明知被繼承
    人呂月已死亡，其遺產屬被告及告訴人吳文貞、吳美惠、吳
    文龍、吳志銘等繼承人公同共有，被告未取得全體繼承人同
    意或授權，即以被繼承人呂月名義偽造取款憑條、存款憑條
    等私文書，現金提領或轉存呂月於彰化銀行松江分行存款帳
    戶內存款共計258,000元，損及金融機構管理帳戶之正確性
    及其他繼承人之權益，但同時認定被告將上開款項用以處理
    呂月之喪葬等事務，不構成詐欺取財罪，基於想像競合之裁
    判上一罪關係，不另為無罪之諭知。故原告並非上開偽造文
    書犯罪之直接被害人，本不得於刑事附帶民事訴訟程序附帶
    提起民事訴訟。又原告起訴主張之其他原因事實，不在上開
    刑事判決裁判範圍內，其提起附帶民事訟訟，亦不合於刑事
    訴訟法第487條第1項之要件。然依前揭說明，仍准原告補繳
    裁判費，以補正起訴之要件。經核原告之訴訟標的金額為2,
    000,000元，應徵收第二審裁判費31,200元，茲限原告應於
    收受本裁定之日起7日內如數向本院補繳，逾期未補繳，即
    駁回其訴。
三、爰裁定如主文所示。
中　　華　　民　　國　　109 　年　　10　　月　 15　　日
                  民事第二十一庭
                      審判長法  官  翁昭蓉
                            法  官  鍾素鳳 
                            法  官  呂淑玲
正本係照原本作成。
核定訴訟標的價額部分，如不服裁定得於收受送達後10日內向本
院提出抗告狀，並繳納抗告費新臺幣1千元。
命補繳裁判費部分不得抗告。
中　　華　　民　　國　　109 　年　　10　　月　　15　　日
　　　　　　　　　　　　    　書記官　黃雯琪